臺灣桃園地方法院刑事判決
110年度交簡上字第320號
上  訴  人  臺灣桃園地方檢察署檢察官
被      告  徐啓勝



上列上訴人因被告過失傷害案件，不服本院於民國110年10月29
日所為之110年度壢交簡字第408號第一審刑事簡易判決（聲請簡
易判決處刑案號：110年度偵字第150號），提起上訴，本院管轄
之第二審合議庭判決如下︰
    主  文
上訴駁回。 
    犯罪事實及理由
一、本案經本院合議庭審理結果，認原審以被告徐啓勝犯刑法第
    284條前段之過失傷害罪，判處有期徒刑2月，並諭知易科罰
    金之折算標準為以新臺幣（下同）1千元折算1日，其認事用
    法及量刑均無不當，應予維持，並引用原審刑事簡易判決記
    載之事實、證據及理由（詳如附件所示），另補充證據：被
    告於本院準備程序、審理時之自白。
二、檢察官依告訴人邱瑾宜請求而提起上訴，上訴意旨略以：告
    訴人邱瑾宜因此車禍而受傷害，造成其生活諸多不便及身體
    上之痛苦，且被告迄今未賠償告訴人損失，顯見被告犯後態
    度並非良好，原審判決顯然過輕，難認已符社會情感、罪刑
    相當及實現正義，爰請求將原判決撤銷，另為適當合法之判
    決等語。
三、按有關刑之量定，乃實體法上賦予法院得為自由裁量之事項
    ，倘原審法院量刑未逾越法律所規定之範圍，又無濫用權限
    之情形，即不得任意指摘為違法。經查，原審因認被告未遵
    守行車規則，導致本件車禍，使告訴人受有上開傷勢，並審
    酌被告前無犯罪紀錄，素行尚佳，犯後坦承犯行，且多次與
    告訴人進行調解，雖因告訴人請求賠償之金額過高未能達成
    共識，仍可認其犯後態度尚可，兼衡被告大學畢業之智識程
    度、月收入約4萬元，暨告訴人所受傷勢、與有過失等一切
    情狀，已將本件相關之量刑審酌事由詳載於原審判決書內，
    而為刑之量定，並無漏未審酌之處，而原審所為刑之量定，
    復未逾法定刑之範圍，亦無何量刑權濫用之情，自難謂有何
    不當可言。而被告與告訴人迄今雖未能成立調解或和解，及
    告訴人受有上揭傷害，然衡以被告多次與告訴人進行調解，
    雖因告訴人請求之賠償金額過高致無法達成共識，惟難逕認
    被告不思依其過失程度與告訴人作合理之處理、妥善解決，
    或因此逕認被告態度不佳；參以被告自始坦承犯行，難認其
    毫無悔意，且被告合於自首要件，原審因而本於被告之責任
    為基礎，具體斟酌刑法第57條所列情形，量處被告有期徒刑
    2月，並諭知易科罰金之折算標準，並未逾越法定刑度，參
    酌過失傷害罪之法定刑度，原審判決之量刑尚無過輕之情形
    ，本院認為亦無不當之處，並無變更原判決所量處刑度之必
    要。據上，上訴人提起本件上訴，指摘原判決量刑過輕，請
    求撤銷改判較重之刑，為無理由，應予駁回。至於檢察官雖
    向本院聲請本件進行車禍事故鑑定等語，惟按刑事訴訟法所
    稱依法應於審判期日調查之證據，係指與待證事實有重要關
    係，在客觀上顯有調查必要性之證據而言，其範圍並非漫無
    限制，必其證據與判斷待證事實之有無，具有關聯性，得據
    以推翻原判決所確認之事實，而為不同之認定，若僅枝節性
    問題，或所證明之事項已臻明確，或就同一證據再度聲請調
    查，自均欠缺其調查之必要性，未為無益之調查，無違法可
    言（最高法院107年度台上字第2208號判決參照）。查本案
    發生經過業經原審判決敘明告訴人未盡注意車前狀況之注意
    義務而與有過失，且本院亦當庭勘驗事故路口之監視器錄影
    畫面，確認案發時告訴人與被告間並無其他車輛或障礙物遮
    蔽告訴人視線等情，並製有勘驗筆錄在卷，事實已臻明確，
    檢察官上開證據調查之聲請實無調查必要。另按刑事訴訟之
    當事人僅限於檢察官、被告，告訴人聲請調查證據，其性質
    僅係促請檢察官依法於刑事訴訟上行使其職權而已。本件告
    訴人雖另具狀聲請傳喚證人范學誠，及調閱案發現場第3部
    監視器之錄影畫面，然檢察官未據以提出聲請，且本件告訴
    人與有過失已足認定明確如上，故核應無調查之必要，均附
    此敘明。
據上論斷，應依刑事訴訟法第455條之1第1項、第3項、第364條
、第368條、第373條，判決如主文。
本案經檢察官楊挺宏聲請以簡易判決處刑，檢察官謝咏儒到庭執
行職務。
中　　華　　民　　國　　111 　年　　6 　　月　　24　　日
                  刑事第十三庭　審判長法　官　潘怡華
                                      法　官  王兆琳
                                      法　官　簡方毅
以上正本證明與原本無異。
不得上訴。
　　　　　　　　　　　　　　　        書記官　施懿珊
中　　華　　民　　國　　111 　年　　6 　　月　　27　　日
　　　　　　　　　　　　　　　　　　　
附件：  
臺灣桃園地方法院刑事簡易判決
                                  110年度壢交簡字第408號
聲　請　人　臺灣桃園地方檢察署檢察官
被　　　告　徐啓勝  男  民國00年00月00日生
                        身分證統一編號:Z000000000號
                        住○○市○○區○○街00巷00號
                        居桃園市○○區○○路0段000號
上列被告因過失傷害案件，經檢察官聲請簡易判決處刑（110 年
度偵字第150號），本院判決如下：
    主  文
徐啓勝犯過失傷害罪，處有期徒刑貳月，如易科罰金，以新臺幣
壹仟元折算壹日。
    事實及理由
一、徐啓勝於民國109年4月13日下午，駕駛車牌號碼000-0000號自用小客車，沿桃園市中壢區萬能路行駛，於同日下午1時4分許，行經桃園市中壢區萬能路與中園路2段路口欲左轉時，本應注意轉彎車應讓直行車先行，而依當時天候晴、日間自然光線、柏油路面、無缺陷、視線良好等情形，並無不能注意之情事，竟疏未注意及此，貿然左轉，適有邱瑾宜騎乘車牌號碼000-000號普通重型機車從桃園市○○區○○路0 段000號往萬能路方向直行，亦疏未注意車前狀況，雙方因而發生碰撞，邱瑾宜則人車倒地，因此受有左肩挫傷、雙足及踝部挫傷併韌帶肌腱炎、左足及左膝韌帶損傷、雙膝半月板損傷等傷害。嗣徐啓勝於肇事後，於有偵查犯罪權限之機關未發覺犯罪前，向到場處理之員警自首發生本件交通事故，而接受裁判。案經邱瑾宜訴由桃園市政府警察局中壢分局報告臺灣桃園地方檢察署檢察官偵查後聲請以簡易判決處刑。　　　　　　　　　　　　
二、本件被告徐啓勝於上揭時、地因其過失肇致本件交通事故，
    並致告訴人邱瑾宜受有前揭傷害之事實，業據被告於偵訊及
    本院訊問時坦承不諱，並經證人即告訴人於警詢及偵查中證
    述綦詳，且有道路交通事故現場圖、道路交通事故調查報告
    表(一)(二)、合健骨科診所診斷證明書、沙爾德聖保祿修女
    會醫療財團法人聖保祿醫院（下稱聖保祿醫院）、長庚醫療
    財團法人林口長庚紀念醫院（下稱林口長庚醫院）110年9 
    月29日長庚院林字第1100650733號函、路口監視錄影畫面翻
    拍照片及現場照片在卷可稽，此部分事實已堪認定。至聲請
    簡易判決處刑意旨固未認定告訴人因本件交通事故亦受有右
    膝半月板損傷之傷害，然告訴人稱於本件交通事故後，因膝
    蓋持續疼痛，所以先至聖保祿醫院檢查，得知左膝半月板損
    傷，因聖保祿醫院無替病患做半月板修復手術，遂轉院至林
    口長庚醫院，再經檢查，始檢查出右膝之半月板損傷等語，
    參以林口長庚醫院於110年9月29日長庚院林字第1100650733
    號函覆本院表示：依告訴人術中所見及其車禍史研判，告訴
    人所受之雙膝關節半月板破裂應屬新傷，而運動傷害、雙膝
    曾遭受劇烈撞擊均可能造成上開傷勢，且該傷勢應屬高動能
    損傷所致，故應與本件交通事故有關，就醫學而言，雙膝半
    月板損傷一般於事發當下不易察覺，X光檢查亦無法判斷，
    確有可能於事後該傷勢始顯現等語，參酌本件交通事故經過
    及告訴人因此受有「雙足及踝部挫傷併韌帶肌腱炎、左足及
    左膝韌帶損傷」等傷勢，可認告訴人於人車倒地時，膝蓋應
    受有劇烈撞擊，又參雙膝半月板損傷之成因及該病症於事發
    當下不易察覺之特性，可見右膝半月板損傷應亦係本件交通
    事故所造成；又告訴人於事發當日前即往合健骨科診所就診
    ，依該診所之診斷，告訴人該時確實有「左肩挫傷」之傷害
    ，此有該診所109年4月13日之診斷證明書在卷可參，以告訴
    人於本件交通事故發生後隨即於當日前往該診所就醫，在此
    期間並無其他外力介入復行導致告訴人受傷之可能，可徵告
    訴人所受之前開傷害，確為本件交通事故所致，併此敘明。
三、按汽車行駛時，駕駛人應注意車前狀況，並隨時採取必要之
    安全措施；汽車行駛至交岔路口，轉彎車應讓直行車先行，
    道路交通安全規則第94條第3項前段、第102條第1項第7款分
    別定有明文。被告自應依上述道路交通安全規則行車，而當
    時之天候晴、日間自然光線、柏油路面乾燥、無缺陷、無障
    礙物、視距良好，亦有上揭道路交通事故調查報告表(一)存
    卷可憑，被告並無不能注意之情形。然被告於警詢時自承：
    我當時行駛在萬能路欲左轉往中園路2段方向，在我綠燈從
    萬能路左轉時，因為B柱遮到我的視線，所以在轉彎過程與
    在中園路待轉剛起步的機車撞到等語；佐以告訴人於警詢時
    稱：我一開始是從中園路2段騎到中園路2段106號前待轉要
    到萬能路方向，之後當萬能路綠燈後，我從中園路2段106 
    號向前起步，在行駛過程中就跟被告所駕駛之汽車發生碰撞
    等語，可知被告左轉時，告訴人當時已自對向車道直行而來
    ，而被告既屬行至交岔路口之轉彎車，依前揭交通規定，於
    其左轉彎前，自應充分觀察與正確判斷對向直行車輛之行進
    狀況可供其安全左轉（例如對向無直行車或對向車輛均已全
    數暫停而讓其先行轉彎）後，方得左轉，若無法判斷其能否
    安全左轉（例如無法確認有無視線遭遮蔽之車輛），自應再
    繼續觀察確認而不得恣意左轉，然被告卻疏未注意，貿然左
    轉終致與直行之告訴人發生碰撞，所為自違反前揭轉彎車應
    禮讓直行車先行之規定，而就本件交通事故之發生有過失，
    當無疑義。而告訴人因本件交通事故受有前述傷勢，足徵被
    告之過失與告訴人所受傷害間有相當因果關係，被告自應負
    過失傷害之責。至告訴人於警詢時稱：我不知道被告之車輛
    從何而來，不清楚與被告之距離為何，亦來不及採取安全措
    施等語，顯見告訴人於行駛時，亦未注意車前狀況，且未採
    取必要之安全措施，就本件交通事故亦有過失。惟告訴人雖
    與有過失，然此僅係能否減免被告民事賠償責任及作為被告
    量刑審酌之問題，被告尚難因此而得解免其過失刑責，併予
    敘明。綜上，足認被告之任意性自白與事實相符，堪以採信
    。本案事證明確，被告上開犯行，洵堪認定，應依法論科。
四、核被告徐啓勝所為，係犯刑法第284條前段之過失傷害罪。
    又其於有偵查犯罪權限之機關或公務員知悉本件犯罪人前，
    主動向前往現場處理之警員坦承其係肇事人等情，此有桃園
    市政府警察局中壢分局中壢交通中隊道路交通事故肇事人自
    首情形紀錄表在卷可參，係對於未發覺之犯罪，自首並接受
    裁判，依刑法第62條前段減輕其刑。爰以行為人之責任為基
    礎，審酌被告前無任何犯罪紀錄，素行尚佳，其駕駛車輛，
    未能善盡駕駛注意義務，與告訴人所騎乘之機車碰撞，致告
    訴人受有上開傷害，實屬不該；並參以被告犯後坦承犯行，
    且多次與告訴人進行調解，雖因告訴人請求之賠償金額過高
    而無法達成共識，仍可認其犯行態度尚可；兼衡其智識程度
    為大學畢業，每月收入約新臺幣4 萬元，暨告訴人所受之傷
    勢，且亦有過失等一切情狀，量處如主文所示之刑，並諭知
    易科罰金之折算標準，以資懲儆。
五、據上論斷，應依刑事訴訟法第449條第1項、第3項，逕以簡
    易判決處刑如主文。
六、如不服本判決，得自收受送達之翌日起20日內向本院提出上
    訴狀，上訴本院第二審合議庭（須附繕本）。
本案業經檢察官楊挺宏聲請簡易判決處刑
中    華    民    國   110    年    10    月    29   日 
               刑事第八庭    法  官  徐雍甯
以上正本證明與原本無異。
如不服本判決，應於判決送達後20日內，向本院提出上訴狀。                              書記官  楊宇國
中    華    民    國   110    年    10    月    31    日
附錄本案論罪科刑法條：
中華民國刑法第284條
因過失傷害人者，處1年以下有期徒刑、拘役或10萬元以下罰金
；致重傷者，處3年以下有期徒刑、拘役或30萬元以下罰金。